臺灣嘉義地方法院民事裁定
111年度抗字第24號 
抗  告  人  陳澤芳  



相  對  人  李如芳  



上列抗告人與相對人間本票裁定事件，對於中華民國111年7月4
日本院嘉義簡易庭111年度司票字第814號裁定提起抗告，本院裁
定如下：
    主  文
抗告駁回。
抗告程序費用新臺幣（下同）1,000元由抗告人負擔。
    理  由
一、抗告意旨略以：抗告人為大太陽商務有限公司的法定代理人
    ，附表所示本票(下稱本件本票)抗告人僅有簽名一次，簽名
    位置在大太陽商務有限公司下方，且只蓋抗告人私章一次，
    蓋章位置在大太陽商務有限公司右方，符合公司法定代理人
    為法律行為的通常習慣，不應解釋為公司法定代理人同時又
    為自己個人為簽發發票的行為，抗告人無須共同負票據責任
    等語。因此提起抗告，請求廢棄原裁定。
二、在票據上簽名者，依票上所載文義負責；二人以上共同簽名
    時，應連帶負責，票據法第5條定有明文。又公司之法定代
    理人在本票上除蓋用公司印章外，又自行簽名或蓋章於本票
    者，究係以代理之意思代理公司簽發本票，抑或自為發票人
    ，而與公司負共同發票之責任，允宜就全體蓋章之形式及旨
    趣以及社會一般觀念而為判斷（最高法院70年台上字第1529
    號民事判決意旨參照）。
三、經查：
㈠、相對人主張其執有共同發票人即大太陽商務有限公司與抗告
    人共同簽發的本件本票，並免除作成拒絕證書，但是屆期提
    示未獲付款，依票據法第123條聲請裁定許可強制執行等情
    ，已經提出本票為證（本院111年度司票字第814號卷第7頁
    ）。
㈡、經本院核閱本件本票上所載，於發票人欄位右側除蓋有大太
    陽商務有限公司印文外，還有其法定代理人即抗告人「陳澤
    芳」的印文蓋用於前開公司印文的右側，雖然本件本票上並
    未載明代表意旨，但是依一般社會通念及該等印文蓋用的形
    式為整體觀察，堪認抗告人前開印文，應是基於抗告人為大
    太陽商務有限公司法定代理人的身分而為該公司簽發本件本
    票所蓋用。
㈢、但是，抗告人除於本件本票上蓋用前開自己的印文外，復於
    發票人欄位內簽名並於自己的簽名後方緊接著註記「代付款
    」。如果，抗告人僅有代理大太陽商務有限公司發票的意思
    ，實際上在大太陽商務有限公司前開印文右側蓋用自己印文
    就已經足夠，沒有另外在發票人欄位另行簽名並註記代付款
    的必要。所以，從本件本票的形式來看，應認抗告人除以大
    太陽商務有限公司法定代理人的身分蓋用其印文於該公司印
    文右側外，亦有與大太陽商務有限公司共同簽發本件本票的
    意思，始會在發票人欄位額外簽名並註記代付款，抗告意旨
    所稱抗告人非屬共同發票人等語，並不可採。
㈣、因此，抗告人指摘原裁定不當，請求廢棄，欠缺法律依據，
    應予駁回。
四、訴訟費用負擔之依據：非訟事件法第46條、第21條第2項，
    民事訴訟法第78條。　　
中　　華　　民　　國　　111 　年　　8 　　月　　24　　日
                  民事第一庭審判長法　官　林望民
　　　　　　　　　                法  官  黃茂宏
　　　　　　　　　                法  官  吳芙蓉   
以上正本係照原本作成
如不服本裁定，僅得於收受本裁定正本送達後10日內，以適用法
規顯有錯誤為理由並委任律師為代理人，向本院提出再抗告狀（
須附繕本一份及繳納再抗告裁判費新臺幣1,000 元）。
中　　華　　民　　國　　111 　年　　8 　　月　　24　　日
                                  書記官　王立梅

本票附表：   111年度抗字第24號   編號 發票日 票面金額 到期日 票據號碼 備 考   （新臺幣）    001 110年4月14日 5,000,000元 110年12月31日 CH579679